【裁判字號】    89,交易,129
【裁判日期】    900417
【裁判案由】    過失傷害
【裁判全文】
臺灣基隆地方法院刑事判決                        八十九年度交易字第一二九號
    公  訴  人  臺灣基隆地方法院檢察署檢察官
    被      告  甲○○
右列被告因過失傷害案件，經檢察官提起公訴（八十九年度偵字第二三四八號），本
院判決如左︰
    主  文
甲○○從事業務之人，因業務上之過失傷害人致重傷，處有期徒刑拾月。
    事  實
一、甲○○係志豐吊車工程行之實際負責人兼起重機（俗稱吊車）駕駛，為從事駕駛
    起重機業務之人，乙○○則受僱於志豐吊車工程行擔任起重機駕駛之助理，負責
    協助起重機駕駛操作起重機。民國（下同）八十九年一月二十三日，志豐吊車工
    程行所有之大型移動式起重機（MODEL:TB200M，SERIAL NO.520507，BRAND:
    TADANO）因電路故障，甲○○乃將之駛至基隆市○○街正達汽車修理廠內寄放檢
    修，電路經修妥後，甲○○於同年月二十五日下午二時五十分左右，帶同助理乙○○至正達汽車修理廠欲將該大型移動式起重機駛回志豐吊車工程行，惟該大型
    移動式起重機於電路故障前，其主、副桿已伸展開，須先將主、副桿收起，斯時
    甲○○本應注意該大型移動式起動機之荷升重在三公噸以上，屬危險性機械，至
    少應指定作業監督人員一名，在收副桿之操作員旁實際指揮、監督，以避免該操
    作員未確實遵守安全作業程序而發生危險，且甲○○當時並無不能注意之情事，
    竟疏未注意，放任助理乙○○獨自爬上該大型移動式起重機收副桿，甲○○則於
    其旁另一輛小型起重機內試車。嗣乙○○於單獨收副桿之際，因該大型移動式起
    重機自甲○○於八十三年間買進後，從未依規定向代行檢查機構申請清查檢查，
    部分零件已生銹，且主、副桿間之固定硝孔（又稱固定ＰＩＮ）接觸面緊乾不易
    將安全栓插牢，乙○○明知該固定硝孔之安全栓若未插牢，易生副桿掉落之危險
    ，惟因甲○○未指派指揮、監督人員確實進行監督，乙○○又急於完成收副桿作
    業，亦疏未注意，不待固定硝孔之安全栓插牢即進而以手推收副桿，副桿因而於
    瞬間鬆脫掉落，乙○○亦隨之自大型移動式起重機上墜落，其左腳遭掉落之副桿
    壓傷，因此受有左股骨開放性骨折、左下肢壓迫症候群之傷害，經治療後，目前
    係受有左膝功能嚴重喪失、左小腿及左足踝功能喪失之重傷害。
二、案經乙○○訴由臺灣基隆地方法院檢察署檢察官偵查起訴。
    理  由
一、訊據被告甲○○，固坦承於右揭時地任由助理即告訴人乙○○獨自爬上大型移動
    式起重機收副桿，嗣因告訴人未將固定硝孔之安全栓插牢即以手推收副桿，致副
    桿瞬間掉落，告訴人亦隨之自起重機上墜落而遭副桿壓傷左腳之事實不諱，惟矢
    口否認有何過失犯行，並辯稱：當時伊在另一輛小型起重機內試車，告訴人自告
    奮勇要去收大型移動式起重機之副桿，而在場之正達汽車修理廠負責人丙○○已
    提醒告訴人須於收副桿前須將固定硝孔之安全栓確實插牢，否則會發生危險，告
    訴人亦回答知道了，係告訴人自己未注意將固定硝孔之安全栓插牢即以手推收副
    桿而摔落遭壓傷，過失責任在告訴人而非伊云云。經查：該大型移動式起重機於
    八十九年一月二十三日因電路故障而寄放正達汽車修理廠檢修，電路故障前該起
    重機之主、副桿已伸展開而無法收起，待電路檢修完畢，必須收起主、副桿，而
    於收副桿之際必先將固定硝孔之安全栓插牢，否則副桿有掉落之危險，本件事故
    發生時，正達汽車修理廠之負責人丙○○在辦公室內處理事務，員工戊○○、丁○○則在起重機旁約十公尺遠處，均未受被告之委託指揮、監督告訴人收副桿，
    被告則於另一輛小型起重機內試車，亦未在現場指揮、監督，嗣告訴人單獨爬上
    該起重機收副桿，因疏未將固定硝孔之安全栓插牢即進而以手推收副桿，副桿瞬
    間掉落，告訴人亦隨之墜落，左腳遭墜下之副桿壓傷，受有左股骨開放性骨折、
    左下肢壓迫症候群之傷害，經治療後，目前係受有左膝功能嚴重喪失、左小腿及
    左足踝功能喪失之重傷害一節，分據證人丙○○、戊○○、丁○○於公訴人偵查
    中及本院調查時到庭結證明確，並有告訴人所提出之長庚紀念醫院乙種診斷證明
    書及臺灣礦工醫院診斷證明書各一份、輕度肢障殘障手冊一份、大型移動式起重
    機組立圖二份在卷為證，又該大型移動式起重機係於八十一年間經福印貿易股份
    有限公司自國外進口之二手機械，有（八一）普進字第Ｏ二一一一--一號進口報
    單一份附卷可憑，而被告自八十三年間購買該起重機後，從未依規定向代行檢查
    機構申請清查檢查，且該起重機之固定硝孔已生銹，其接觸面緊乾不易將安全栓
    插牢一節，有行政院勞工委員會北區勞動檢查所八十九年十一月二日台八十九勞
    北檢機字第一一九四八號函一份、臺灣基隆地方法院檢察署檢察官八十九年九月
    十一日勘驗筆錄一份及起重機現況照片十六張在卷可稽。按「雇主對於移動式起
    重機之檢修、調整、操作、組配、拆卸等，應依左列規定：一、從事檢修、調整
    作業時，應指定作業監督人員，從事監督指揮工作‧‧‧」起重升降機具安全規
    則第五十三條第一項第一款定有明文，被告身為告訴人之雇主，得知告訴人欲著
    手進行該起重機副桿收取之調整作業時，自應注意上述安全規則之規定指派作業
    監督人員從旁確實監督協助，且依當時情況，被告並無不能注意之情事，竟疏未
    注意指派監督人員確實監督協助告訴人，致告訴人無法將固定硝孔之安全栓確實
    插牢之際，因其旁無人協助、監督，即率而以手推收副桿而遭副桿掉落壓傷，被
    告之行為自有過失，且被告之過失行為核與告訴人所受左膝功能嚴重喪失、左小
    腿及左足踝功能喪失之重傷害結果間，有相當因果關係，雖告訴人明知該固定硝
    孔之安全栓若未確實插牢，易生副桿掉落之危險，竟亦疏未注意，於固定硝孔之
    安全栓尚未確實插牢之際，未先求助他人從旁協助，率而以手推收副桿而遭掉落
    之副桿壓傷，其行為亦與有過失，然被告並不能因告訴人亦同有過失而卸免其過
    失之責，本件事證明確，被告之過失犯行堪以認定。
二、核被告甲○○所為，係犯刑法第二百八十四條第二項後段之業務過失致重傷害罪
    。爰審酌被告因一時疏失致告訴人受有左膝功能嚴重喪失、左小腿及左足踝功能
    喪失之重傷害，惟告訴人就其所受重傷害結果亦與有過失，雙方過失程度比例各
    約二分之一，被告於事故發生後迄今尚未能賠償告訴人所受之損害及其犯罪後態
    度等一切情狀，量處如主文所示之刑，以為懲儆。
據上論斷，應依刑事訴訟法第二百九十九條第一項前段，刑法第二百八十四條第二項
後段，罰金罰鍰提高標準條例第一條前段，判決如主文。
本案經檢察官黃士元到庭執行職務。
中      華      民      國     九十     年      四      月     十七     日
                                    臺灣基隆地方法院刑事第三庭
                                            法  官  蔡 佳 玲
右正本證明與原本無異。
對於本件判決如有不服，應於收受送達後十日內，向本院提出上訴書狀，上訴於臺灣
高等法院，並按他造當事人之人數附具繕本。
                                            書記官  湯 惠 芳
中      華      民      國     九十     年      四      月     十九     日
附錄論罪法條
刑法第二百八十四條第二項：
從事業務之人，因業務上之過失傷害人者，處一年以下有期徒刑、拘役或一千元以下
罰金。致重傷者，處三年以下有期徒刑、拘役或二千元以下罰金。


司法院資訊處製作；財團法人民間司法改革基金會備份。
